【裁判字號】    90,交上易,384
【裁判日期】    901207
【裁判案由】    過失致死
【裁判全文】
臺灣高等法院刑事判決                            九十年度交上易字第三八四號
    上  訴  人  臺灣基隆地方法院檢察署檢察官
    上  訴  人
    即  被  告  乙○○
    選任辯護人  游蕙菁
右上訴人因被告過失致死案件，不服臺灣基隆地方法院九十年度交訴字第二八號，中
華民國九十年八月十日第一審判決（起訴案號：臺灣基隆地方法院檢察署九十年度偵
字第四一九四號）提起上訴，本院判決如左：
    主      文
原判決關於被告乙○○部分撤銷。
乙○○因過失致人於死，處有期徒刑陸月，如易科罰金，以佰元折算壹日。
    事      實
一、乙○○於民國八十九年十月七日下午四時許，騎乘ＵＧＥ─０五一號輕型機車，
    附載其姊蔡麗玉，沿基隆市○○路由瑞芳往八堵方向行駛，行經源遠路與該路二
    九二巷巷口前有行人穿越道之交岔路口欲左轉進入該巷內時，應注意汽（機）車
    行駛至交岔路口左轉彎時，應讓直行車先行，且應在距離交岔路口三十公尺前顯
    示方向燈或手勢，行至交岔路口中心處左轉，不得佔用來車道搶先左轉，而當時
    之天候、路況良好，並無不能注意之情事，竟疏未注意對向車道車流量甚大，且
    時有重型車輛遮蔽該車道慢車道車輛動態等情，尚未行至交岔路口中心處時，即
    貿然搶先左轉，適對向車道有洪庚委（業經原審判處有期徒刑一年，緩刑四年確
    定在案）騎乘ＦＰ七─六二六號重型機車，搭載劉玄菁，亦疏未注意行車速度，
    應依標誌之規定；無標誌者，在市區○○道上不得超過三十公里；汽車行近行人
    穿越道前，應減速慢行等規定，而以時速約六十公里之高速，自該車道慢車道駛
    來。洪庚委為避免撞及乙○○所騎乘之機車而煞車，然因車速驟減，導致後載之
    劉玄菁重心不穩翻摔倒地，頭部撞及駛於洪庚委所騎機車左前方，亦由暖暖區往
    瑞芳鎮方向同向行駛，由劉金倉（另為不起訴處分）所駕駛ＫＨ─０三七號曳引
    車後附拖板車之右輪及防捲入裝置，使劉玄菁受有顱內出血等傷害，經送醫後，
    於同日下午五時許，不治死亡。洪庚委之機車前端則輕撞乙○○之機車左後側後
    停止。
二、案經基隆市警察局第一分局報告及被害人劉玄菁之父甲○○訴請台灣基隆地方法
    院檢察署檢察官偵查起訴。
    理      由
一、右揭車禍致被害人劉玄菁死亡之事實，業據上訴人即被告乙○○和洪庚委承認不
    諱，核與同案被告劉金倉所指證之情節相符，並有道路交通事故調查報告表乙紙
    及所附現場照片四張在卷可稽；而被害人劉玄菁係因本件車禍受傷致死，業經台
    灣基隆地方法院檢察署檢察官督同法醫師相驗明確，有相驗屍體證明書、驗斷書
    、勘驗筆錄各乙份附卷足憑（八十九年度相字第三六九號）。惟訊據被告乙○○
    否認有何過失致死之犯行，辯稱：當時對向車道有塞車，劉金倉之曳引車距離在
    其車前約二十公尺，但其係在停止線等到綠燈有空檔時才左轉，並無搶先左轉彎
    之情事，其在左轉彎前都未看到洪庚委之機車，其並無過失；經查：就被告乙○
    ○而言，被告既自承當時對向車道有塞車情形，劉金倉之曳引車前尚有其他車輛
    ，其係利用行車空檔左轉等語，則被告在劉金倉之曳引車遮蔽其右側慢車道之動
    態，可得推知該慢車道應有機車駛來之情形下，未讓直行車先行而貿然左轉，已
    然可見。何況，被告當時係在其車道停止線前方約十公尺處，即穿越雙黃線至對
    向車道之慢車道，再逆向行駛等情，業經劉金倉供明；再對照警繪交通事故現場
    圖及現場照片以觀，被告乙○○與洪庚委二人所騎機車撞擊點，係在源遠路二九
    二巷之左側，而非在該巷之中心處或右側，可見被告乙○○確非在交岔路口中心
    處才行左轉，顯然劉金倉所供情節與事實相符而堪採信，被告辯稱其未搶先左轉
    云云，要屬卸責之詞，不足採信。準此，被告於對向車道流量甚大，快車道復有
    重型車輛阻擋視線之情形下，疏未注意對向車道慢車道隨時可能有車輛駛出等車
    行狀況，未待直行車先行通過，且未至路口中心處即貿然搶先左轉，令洪庚委煞
    車閃避不及，導致後載被害人重心不穩而翻摔倒地，頭部撞及該曳引車而死亡，
    其過失之情極為明顯。其次，就同案被告洪庚委而言，洪庚委於肇事時車速約六
    十公里，且看見乙○○所騎乘之機車後始行煞車，已來不及鳴按喇叭等情，業經
    其於警詢時供明；於檢察官相驗時，仍供承其車速約有四、五十公里等語；可見
    其超越規定時速，且未注意車前狀況甚明；而前開交岔路口有行人穿越道一情，
    亦有前開事故現場圖及照片在卷可參；洪庚委騎乘機車行近行人穿越道及交岔路
    口時，未依規定減速慢行，亦未注意車前狀況，致發現乙○○違規左轉時，缺乏
    防範空間，因驟然煞車減速，使後載之被害人重心失控倒地身亡，其有違背上述
    注意義務甚明。雖其於檢訊中辯稱其時速僅有三十公里，且未煞車，於原審亦辯
    稱時速僅有四、五十公里云云，然如非其肇事前超速行駛，被害人豈會無端重心
    失控跌出車外，顯見其警詢時所供與事實相符而堪採信。
二、按汽車（含機車）行駛至交岔路口左轉彎時，應在距離交岔路口三十公尺前，顯
    示方向燈或手勢，行至交岔路口中心處左轉，不得佔用來車道搶先左轉；轉彎車
    應讓直行車先行；行車速度，在市區○○道上不得超過三十公里，汽車行近行人
    穿越道前，應減速慢行；汽車行駛時，駕駛人應注意車前狀況，並隨時採取必要
    之安全措施，道路交通安全規則第一百零二條第一項第四款、第六款，第九十三
    條第一項第二款、第一百零三條、第九十四條第三項分別定有明文。被告乙○○
    、洪庚委為汽（機）車駕駛人，其駕車自應注意上述道路交通安全規定。依附卷
    之交通事故調查報告表所載，本件肇事時、地之天候、路況皆良好，並無不能注
    意之情事，其等竟疏未注意及此，被告乙○○未讓直行車先行，尚未至交岔路口
    中心處即貿然搶先左轉彎，同案被告洪庚委於市區○○道騎乘機車，未依速限行
    駛，行近行人穿越道之交岔路口時，亦未減速慢行，且未注意車前狀況，導致被
    害人死亡，其等行為顯有過失。被告乙○○之過失行為係肇事主因，被告洪庚委
    之過失行為係肇事次因。本件經送台灣省基宜區車輛行車事故鑑定委員會鑑定及
    台灣省車輛行車事故覆議鑑定委員會覆議之結果，均同此認定，有各該委員會基
    宜鑑字第八九０六六三號函、府覆議字第九０００二六號函在卷可證。再如上開
    檢察官相驗所見，被害人確因本件車禍，受有顱內出血之傷害致死，而被告乙○
    ○過失駕車肇事行為，與被害人之死亡結果間，具有相當因果關係甚明。被告乙
    ○○過失致死犯行堪以認定。
三、核被告乙○○所為係犯刑法第二百七十六條第一項之過失致人於死罪。又被告行
    為後，刑法第四十一條之規定，業經於九十年一月四日修正，並經總統於九十年
    一月十日公布，依法於九十年一月十二日生效，而修正後之刑法第四十一條第一
    項之規定「犯最重本刑為五年以下有期徒刑以下之刑之罪，而受六個月以下有期
    徒刑之宣告，因身體、教育、職業、家庭之關係或其他正當事由，執行顯有困難
    者，得以一元以上三元（業據罰金罰鍰提高標準條例第二條前段規定，就其原定
    數額提高為一百倍折算一日）以下折算一日，易科罰金，但確因不執行所宣告之
    刑，難收矯正之效，或難以維持法秩序者，不在此限」，對於被告並無不利，依
    刑法第二條第一項前段之規定，適用裁判時之新法。原審對被告論罪科刑固非無
    見。然查刑法第二百七十六條第一項之過失致人於死罪，其法定刑是「二年以下
    有期徒刑、拘役或二千元以下罰金」，原審判決認為本罪之法定刑應修正為十年
    以下有期徒刑」，並以此為基準對本件被告論罪科刑，已違「罪刑法定主義」。
    本件公訴人循告訴人聲請意旨上訴指摘原判決量刑過輕，並無理由，被告上訴否
    認有過失犯行，亦無理由。然原判決既有上述可議之處仍難維持，應由本院將原
    判決關於被告乙○○部分予以撤銷改判。茲審酌(一)被告乙○○對於本件車禍之發
    生，固有過失，但非單方過失所致，死者劉玄菁所乘坐之機車，亦有超速行駛之
    過失；(二)被告於車禍發生後，固未與死者家屬達成和解，但因本案發生後，被告
    之子高聖智亦因車禍死亡（有臺灣高雄地方法院檢察署相驗屍體證明書可稽），
    適逢喪子之痛，非無可愿；(三)又被告素行良好，並無犯罪前科（有本院被告全國
    前案紀錄表可憑）等情狀，本院認為本件如從重量刑令被告身陷囹圄，亦無法回
    復被害人之生命，但對被告及其家庭，無異傷上加痛，斟酌再三，爰量處有期徒
    刑六月，並諭知易科罰金之折算標準。
據上論斷，應依刑事訴訟法第三百六十九條第一項前段、第三百六十四條、第二百九
十九條第一項前段、刑法第二條第一項前段、第二百七十六條第一項、第四十一條第
一項、罰金罰鍰提高標準條例第一條前段、第二條，判決如主文。
本案經檢察官彭坤業到庭執行職務。
中      華      民      國     九十     年     十二     月      七      日
                              臺灣高等法院刑事第八庭
                                  審判長法  官  陳  祐  治
                                        法  官  楊  炳  禎
                                        法  官  沈  宜  生
右正本證明與原本無異。
不得上訴。
                                        書記官  楊  翠  明
中      華      民      國    九十      年     十二     月      十      日
附錄本判決論罪科刑法條：
刑法第二百七十六條第一項
因過失致人於死者，處二年以下有期徒刑、拘役或二千元以下罰金。


司法院資訊處製作；財團法人民間司法改革基金會備份。
